臺灣高雄地方法院刑事判決　　　　　　　93年度訴字第1946號
公　訴　人　臺灣高雄地方法院檢察署檢察官
被　　　告　丁○○　男　55歲.
指定辯護人　本院公設辯護人　戊○○
上列被告因殺人未遂案件，經檢察官提起公訴（93年度偵字第93
55號），本院判決如下：
    主  文
丁○○殺人，未遂，處有期徒刑伍年。扣案之西瓜刀壹把，沒收
之。
    事    實
一、緣丁○○因不滿其前女友乙○○拒絕與其繼續交往，心生怨
    懟，於民國93年5 月4 日下午4 時許，先至高雄縣旗山鎮某
    五金賣場，購買西瓜刀1 把（刀柄長12公分、刀刃長37公分
    ）後，於是日下午6 時40分許，持前揭西瓜刀1 把，前往高
    雄市前鎮區○○○街77號乙○○住處找乙○○理論，迨至乙○○住處時，見乙○○與其男友丙○○步出門口，心生不滿
    ，明知西瓜刀刀峰銳利，持以朝人體揮砍足以致死，且人體
    頭部係屬脆弱之要害，如遭利器砍及而流血不止時，即有生
    命危險，竟仍基於殺人之犯意，未出一言即持該西瓜刀由上
    而下朝丙○○之頭部砍一刀，丙○○來不及反應遭砍中頭部
    後，遂與丁○○在屋內地上扭打拉扯，於拉扯間又遭被告手
    上之刀子揮砍到左肩及右臂各一刀，致丙○○受有頭部皮膚
    缺損（5 公分x7公分）、左肩撕脫傷（5 公分x4公分）、右
    上臂撕脫傷（6 公分x5公分）之傷害。嗣經乙○○報警，員
    警到場將丁○○逮捕，並扣得上開丁○○所有之西瓜刀1 把
    ，而丙○○經送醫急救後，幸經救治得宜，倖免於死。
二、案經高雄市政府警察局前鎮分局報請臺灣高雄地方法院檢察
    署檢察官偵查起訴。
    理    由
一、訊據被告丁○○固坦承有於前揭時地拿刀子砍傷丙○○，並
    與丙○○拉扯等情，惟矢口否認有何殺人之犯意，辯稱：伊
    並無殺人之故意，當時因有喝酒，只是要拿刀子嚇乙○○云
    云。
二、按「被告以外之人於偵查中向檢察官所為之陳述，除顯有不
    可信之情況者外，得為證據」；「被告以外之人於審判外之
    陳述，雖不符前四條之規定，而經當事人於審判程序同意作
    為證據，法院審酌該言詞陳述或書面陳述作成時之情況，
    認為適當者，亦得為證據」、「當事人、代理人、辯護人於
    法院調查證據時，知有第159 條第1 項不得為證據之情形，
    而未於言詞辯論終結前聲明異議者，視為同意得為證據」，
    刑事訴訟法第159 條之1 第2 項、第159 條之5 第1 項、第
    2 項分別定有明文。查本件被害人丙○○、證人乙○○均曾
    於偵查中向檢察官為陳述，渠等之陳述，並無刑求、恐嚇之
    情事、且證人乙○○經具結作證，渠等顯係基於自由意識而
    為陳述，並無顯有不可信之情況，揆諸前開規定，渠等於偵
    查中之陳述，應具有證據能力。又被害人丙○○、證人乙○○曾於警詢時為陳述，亦無遭恐嚇或刑求之情形，且係出於
    自由意識所為之陳述，並與偵查時之陳述相符，且被告、辯
    護人對被害人丙○○、證人乙○○於警詢之供述，於本院調
    查證據至辯論終結時，均表示無意見，依前揭規定，亦具有
    證據能力。
三、經查，上揭犯罪事實，業據被害人丙○○於警詢、偵查時指
    訴：伊當天要出門，門一打開，被告就持刀由上往下砍後，
    伊直覺將被告抱住，後來被告被伊壓在地上，證人乙○○報
    警，直到警察來伊才起來，被告砍伊頭上一刀、右臂一刀、
    左肩一刀等語稽詳；核與證人乙○○於偵查中證稱：伊當天
    與丙○○剛要出門口，伊腳剛踏出門，丙○○還在屋內，被
    告手上就拿一把刀，一言不語就往丙○○頭部由上往下砍，
    連伊手上之飲料皆推翻了，很突然，並沒有任何預警，之後
    丙○○滿頭是血，被告與丙○○二人在屋內地上翻滾，伊看
    到刀掉在地上，拾起刀後，就報警，然後就拿刀到外面等警
    察，因為伊怕刀如果留在屋內會出事情等語相符，並有高雄
    市立小港醫院診斷證明書、被害人丙○○頭部受傷情形之照
    片4 幀、扣案西瓜刀之照片2 幀、高雄市立小港醫院94 年4
    月14日高醫港秘字第0940000570號函、94年5 月9 日高醫港
    秘字第094000 0732 號函檢送之丙○○之病歷資料1 份在卷
    及西瓜刀1 把扣案可資佐證。
  (二)按殺人未遂罪與傷害罪之區別，應以有無殺意，即其下手加
    害時有無死亡之預見為斷，其受傷之多寡，是否致命部位，
    雖可藉為認定有無殺意之心證，且為重要之參考資料，惟非
    判斷二罪間之絕對標準，仍須斟酌當時客觀環境及其他具體
    情形加以判斷；又刑法上殺人罪與傷害人致死罪之區別，本
    視加害人有無殺意為斷，被害人所受之傷害程度，固不能據
    為認為有無殺意之唯一標準，加害人之下手情形如何，於審
    究犯意方面，仍不失為重要參考資料，另犯罪之故意，祇須
    對於犯罪事實有所認識而仍實施為已足（最高法院19年上字
    第718 號、20年非字第104 號、30年上字第2671號、47年台
    上字第1364號分別著有判例可資參照）。
  (三)查本件被告所使用之西瓜刀，刀刃長37公分，刀柄長12公分
    刀峰銳利，有照片2 幀在卷可佐（見偵卷第5 頁）。而人體
    之頭部係屬脆弱之要害，以刀械砍、刺，足以令人失血過多
    死亡，亦為一般人均知悉之常識，被告為具備通常智識之成
    年人，自應知悉，被告仍持西瓜刀一見到被害人與被告前女
    友乙○○在一起，不發一言即揮刀往被害人頭部砍，被害人
    遭砍傷後與其拉扯，其仍持刀砍傷被害人之左肩、右上臂，
    足認被告有要取人性命之殺意；再就被害人所受之傷勢，依
    卷附高雄市立小港醫院94年4 月14日高醫港秘字第09400005
    70號函覆本院稱：被害人到院時意識清楚，傷勢有頭皮5x7
    公分表皮缺損、左肩5x4 公分撕除傷併三角肌肌肉損傷、右
    上臂6x5 公分撕除傷，因頭皮缺損、左肩傷口有深及肌肉層
    ，會流血不止，若不及止血確會因低血容性休克而有致命的
    危險等語，有前揭函文在卷可佐；又被告自承其到乙○○住
    處，剛好看到乙○○與被害人走出來，其很生氣，就持刀砍
    丙○○等語（見本院94年5 月19日審判筆錄），顯見被害人
    傷勢甚為嚴重，確有導致死亡之危險，足見被告當時用力之
    猛、手段之殘，被告有剝奪被害人之生命之意思。
  (四)綜合上述客觀情事具體判斷，被告於下手第一刀砍被害人頭
    部時，即有可能致被害人死亡之預見，足認被告有殺人之故
    意。另被告雖嗣經被害人將其壓倒在地上，並未阻止證人乙○○報警等情，然尚難遽此認定被告並無殺人之故意。
  (五)綜上所述，被告所辯，顯不足採，本案事證明確，被告犯行
    堪以認定。
三、被告故意拿刀殺害被害人，然被害人並未因而死亡，核被告
    所為，係犯刑法第271 條第2 項、第1 項殺人未遂罪。被告
    已著手於上開犯罪行為之實行而不遂，為未遂犯，依刑法第
    26條前段規定按既遂犯之刑度減輕之。爰審酌被告因男女感
    情問題，未思以理性合法方式解決，竟萌生殺人之犯意，持
    刀就往被害人頭部砍去，導致被害人受傷，惟念被告犯後坦
    承部分犯行，並無前科，且已與被害人達成和解，有臺灣高
    等法院被告全國前案紀錄表、和解書各1 份在卷可按等一切
    情狀，量處如主文所示之刑。扣案之西瓜刀1 把，為被告所
    有且供犯罪所用之物，業據被告供明在卷，依刑法第38條第
    1 項第2 款規定，宣告沒收之。
據上論斷，應依刑事訴訟法第299 條第1 項前段，刑法第271 條
第2 項、第1 項、第26條前段、第38條第1 項第2 款，判決如主
文。
本案經檢察官甲○○到庭執行職務。
中　　華　　民　　國　　94　　年　　5 　　月　　31　　日
                  刑事第十三庭  審判長法　官  何秀燕
                                      法  官  楊智守
                                      法  官  陳月雯
以上正本證明與原本無異。
如不服本判決，應於收受送達後10日內向本院提出上訴書狀。
中　　華　　民　　國　　94　　年　　5 　　月　　31　　日
 　　　　　　　　　　　　　　　       書記官  林佳蓉
附錄本案論罪科刑法條全文：
中華民國刑法第271條
(普通殺人罪)
殺人者，處死刑、無期徒刑或 10 年以上有期徒刑。
前項之未遂犯罰之。
預備犯第 1 項之罪者，處 2 年以下有期徒刑。
